【裁判字號】    97,上訴,417
【裁判日期】    970417
【裁判案由】    強盜
【裁判全文】
臺灣高等法院臺中分院刑事判決         97年度上訴字第417號
上  訴  人  臺灣臺中地方法院檢察署檢察官
被      告  丙○○
指定辯護人  本院公設辯護人  丁○○
上列上訴人因被告強盜案件，不服臺灣臺中地方法院96年度訴字
第3656號，中華民國96年12月18日第一審判決（起訴案號：臺灣
臺中地方法院檢察署96年度偵字第22123號），提起上訴，本院
判決如下：
    主  文
原判決撤銷。
丙○○共同犯強盜罪，處有期徒刑伍年陸月。
    犯罪事實
一、丙○○與劉永勝（另由檢察官偵查中）因缺錢花用，遂決意
    行搶，而共同基於意圖為自己不法所有之犯意聯絡，於民國
    96年9月13日晚上7時30分許，由劉永勝騎乘丙○○所有之車
    牌號碼LOM-785號機車，搭載丙○○，沿臺中市○○路往臺
    中縣烏日鄉方向行駛，隨機尋找作案目標。嗣於同日晚上8
    時43分許，行經臺中縣烏日鄉○○路○段與光日路口時，見
    甲○○獨自一人，行走於行人穿越線上，正在穿越馬路，認
    有機可乘，遂由劉永勝騎乘前揭機車靠近甲○○，再由丙○
    ○負責下手強拉甲○○側背於左肩上之皮包，甲○○驚覺遭
    搶乃緊抓皮包不放。詎丙○○等2人為達強取財物之目的，
    竟升高為強盜之犯意，施以強力拉扯致甲○○被拖行倒地，
    並因頭部碰撞地面而昏倒，且受有臉部、左手、左膝蓋擦傷
    等傷害（傷害部分未據告訴），彼等即以此強暴方法，使甲
    ○○不能抗拒，而強取其皮包1只（內有皮夾及證件包各1個
    、現金新臺幣【下同】1萬2千元、NOKIA及三星廠牌之行動
    電話各1支、汽車行車執照、駕駛執照、國民身分證、健保
    IC卡、信用卡10張、金融卡2張及印章2枚、禮券1本、手機
    電池2個、筆、紙張、名片、存摺1本、史瑞克3D卡1張、化
    妝品等物）得手，隨即沿光日路往臺中市方向逃逸，並同至
    臺中縣烏日鄉○○街35號前，朋分強取而得之現金後，將皮
    包及其餘物品丟棄該處。嗣經警員據報後，調取上開地點附
    近路口監視器錄影畫面，發現丙○○涉有重嫌，且於翌（14
    ）日上午7時許，在上開地點尋獲甲○○遭搶奪之皮包後，
    再於同年月15日前往臺中市○區○○路3段261號「野宴日式
    燒烤店」查獲丙○○，並起出丙○○分得之贓款現金3百元
    ，再由丙○○帶同警員至其臺中市○區○○街152號6樓之3
    住處，扣得丙○○作案時所著黑色長褲、白色汗衫各1件；
    另在臺中市○區○○路3段261號「野宴日式燒烤店」前，查
    扣丙○○作案時所戴之安全帽1頂。
二、案經臺中縣警察局烏日分局報請臺灣臺中地方法院檢察署檢
    察官偵查起訴。
    理  由
壹、證據能力部分：
    按被告以外之人於審判外之陳述，雖不符前四條之規定，而
    經當事人於審判程序同意作為證據，法院審酌該言詞陳述或
    書面陳述作成時之情況，認為適當者，亦得為證據。當事人
    、代理人或辯護人於法院調查證據時，知有第159條第1項不
    得為證據之情形，而未於言詞辯論終結前聲明異議者，視為
    有前項之同意，刑事訴訟法第159條之5定有明文。經查，本
    件被害人甲○○於警詢、偵查中之陳述，對被告而言，其性
    質雖均屬傳聞證據，然其警詢、偵訊筆錄之內容，業經原審
    及本院審理時予以提示並告以要旨，且各經檢察官、辯護人
    及被告表示意見，當事人或辯護人已知上述筆錄乃傳聞證據
    ，且均未於言詞辯論終結前對該等筆錄內容異議，依前揭規
    定，擬制同意作為證據，且其陳述亦無不法取供之情形，本
    院認以之作為證據，應屬適當，依刑事訴訟法第159條之5規
    定，具有證據能力。
貳、認定犯罪事實所憑之證據及論罪科刑：
一、訊據被告丙○○固坦承於上開時地，夥同劉永勝以機車互載
    ，而由其下手強拉被害人甲○○背於左肩之皮包得手等情不
    諱，然矢口否認有將被害人拖行在地之行為，辯稱當時係從
    被害人背後行搶，拉了皮包就騎機車跑了，並沒有將被害人
    拖行倒地云云。惟查本件被害人於95年9月15日警詢、95年9
    月27日偵訊及原審審理中均證述，其係於上開時地，遭歹徒
    徒手強拉皮包，但其用左手緊抓皮包，歹徒有拉皮包將其拖
    拖行在地，致其倒地手腳擦傷，且頭部撞到地面而昏迷，皮
    包始被拉走等情。參之卷附被害人身體受傷之照片，亦顯示
    被害人左臉顴骨部位、左臂膀、肘部、左膝部位分別有大小
    不等之擦傷，左手臂並有皮包帶勒痕，足證被害人上開證述
    被強搶皮包之情節與事實相符；其中尤以左手肘及左膝部位
    之擦傷痕，範圍甚大，明顯可見並非單純倒地碰撞路面所致
    ，而兼有平行移動之磨擦所成之傷痕，益徵被害人於原審結
    證稱其倒地時仍有勾住皮包，想要保護皮包，後來才昏倒就
    不清楚等語，亦確與實情相符。雖被害人於原審審理時另結
    證稱：不知拖行之距離大概多長，其撞到（路面）後就昏過
    去了等語。但徵之本件搶案發生之時間極短，被害人遽遭強
    力拉扯皮包而倒地，身心均遭到警嚇、恐慌，顯難詳記拖行
    距離；惟以通常人之本能反應，被害人遭拉扯皮包時，若非
    立即被搶走皮包而無從反應，必然有基於本能保護之反應而
    緊抓皮包之動作，乃被告竟仍持續施加腕力，終至被害人保
    護財物之動作不敵被告強暴之力量，而遭強取皮包，縱被害
    人未能詳述遭拖行之經過情節，仍無解於被告等應負施以強
    暴使被害人不能抗拒而強取財物之罪責。此外，並有路口監
    視錄影光碟1片、路口監視錄影翻拍照片4張、查扣證物現場
    照片12張、現場照片3張、被害人所受傷勢照片5張、起出被
    害人遭搶物品照片3張、採獲指紋照片8張、被害人領回部分
    遭搶物品後所出具之贓物認領保管單2份、被告所有機車車
    籍查詢-基本資料詳細畫面及現場略圖各1紙附卷可稽；復並
    有扣案之被告為本件犯行時所著之黑色長褲、白色汗衫各1
    件，及所戴之安全帽1頂可資佐證。又警員於起出之被害人
    遭搶之皮包內塑膠、卡片護套、禮券上採得指紋，經送內政
    部警政署刑事警察局比對結果，與該局檔存被告指紋相符等
    情，亦有臺中縣警察局烏日分局現場勘察報告及內政部警政
    署刑事警察局96 年10月3日刑紋字第0960150143號鑑驗書各
    1份在卷可考（見偵卷第32、33頁）。綜上所述，被告辯稱
    未以拖行手段，強取被害人皮包，應係避就之詞，不足採信
    。本件罪證明確，被告犯行堪予認定。
二、核被告所為，均係犯刑法第328條第1項之強盜罪。被告與共
    犯劉永勝就上開強盜犯行，有犯意聯絡及行為分擔，均為共
    同正犯。原審法院因認被告罪證明確，而予論科，固屬有據
    。然查原審法院未詳勾稽現有證據，已顯示被告係施以強暴
    腕力，拉扯被害人掛於左肩之皮包，當被害人以左手緊抓皮
    包避免被搶時，被告仍持續強暴手段，終將被害人拉倒在地
    ，且短暫拖行，使被害人頭部撞及路面昏倒而無力抗拒，而
    強取皮包得手；卻以被害人係在不及抗拒當中遭搶奪皮包，
    而認被告並未升高犯意為強盜故意，並依搶奪罪予以論科，
    自有違誤。檢察官上訴意旨執此指摘原判決不當，即有理由
    ，應由本院予以撤銷改判。爰審酌被告年輕力壯，竟未思以
    勞力獲取正當報酬，反與共犯劉永勝騎機車強取他人財物，
    對路上人車造成安全威脅及對社會治安之危害甚大，並考量
    被告行為之手段，在被害人穿越馬路之際，強行拉走被害人
    背在肩上之皮包，因而致被害人摔倒在地拖行受傷，且頭部
    碰撞地面而昏厥，稍有不慎，更有使被害人遭往來車輛所傷
    ，而肇致生命之危險，犯罪情節嚴重，姑念被告犯後坦承主
    要犯行，顯有認錯悔過之態度等一切情狀，量處如主文第2
    項所示之刑，以資懲儆。至扣案之被告作案時所著黑色長褲
    、白色汗衫各1件及所戴之安全帽1頂，雖均為被告所有，然
    並非供其犯本罪所用之物，爰均不為沒收之宣告。
據上論斷，應依刑事訴訟法第369條第1項前段、第364條、第299
條第1項前段，刑法第28條、第328條第1項，判決如主文。
本案經檢察官乙○○到庭執行職務。
中    華    民    國    97    年    4     月    17    日
            刑事第六庭  審判長法  官  李  文  雄
                              法  官  張  恩  賜
                              法  官  邱  顯  祥
上列正本證明與原本無異。
如不服本判決應於收受送達後十日內向本院提出上訴書狀，其未
敘述上訴之理由者並得於提起上訴後十日內向本院補提理由書（
均須按他造當事人之人數附繕本）。
                                書記官  陳 桂 芬
中    華    民    國    97    年    4    月      17   日
中華民國刑法第328條（普通強盜罪）
意圖為自己或第三人不法之所有，以強暴、脅迫、藥劑、催眠術
或他法，至使不能抗拒，而取他人之物或使其交付者，為強盜罪
，處5年以上有期徒刑。
以前項方法得財產上不法之利益或使第三人得之者，亦同。
犯強盜罪因而致人於死者，處死刑、無期徒刑或10年以上有期徒
刑；致重傷者，處無期徒刑或7年以上有期徒刑。
第1項及第2項之未遂犯罰之。
預備犯強盜罪者，處1年以下有期徒刑、拘役或3千元以下罰金。


司法院資訊處製作；財團法人民間司法改革基金會備份。
